臺灣高雄地方法院刑事判決
111年度訴字第245號
公  訴  人  臺灣高雄地方檢察署檢察官
被      告  許家福


指定辯護人  本院公設辯護人蘇鴻吉
上列被告因毒品危害防制條例案件，經檢察官提起公訴（110年
度偵字第15238號），本院判決如下：
    主  文
乙○○犯如附表一所示之貳罪，各處如附表一「主文」欄所示之刑
及沒收。應執行有期徒刑伍年伍月。
扣案如附表二編號5所示之物沒收銷燬。
    事  實
一、乙○○明知甲基安非他命為毒品危害防制條例第2條第2項第2
    款所列之第二級毒品，依法不得持有及販賣，竟意圖營利，
    基於販賣第二級毒品之犯意，分別於附表一各該編號所示之
    時、地，以各該編號所示之方式及金額，販賣甲基安非他命
    予各該編號所示之購毒者各1次。嗣因員警前往乙○○位於高
    雄市○○區○○街000巷00○0號住處進行搜索，並扣得如附表二
    所示之物，始悉上情。
二、案經高雄市政府警察局少年警察隊報告臺灣高雄地方檢察署
    檢察官偵查起訴。
    理  由
一、證據能力部分：
    按被告以外之人於審判外之言詞或書面陳述，除法律有規定
    者外，不得作為證據，刑事訴訟法第159條第1項定有明文。
    又被告以外之人於審判外之陳述，雖不符刑事訴訟法第159
    條之1至第159條之4之規定，而經當事人於審判程序同意作
    為證據，法院審酌該言詞陳述或書面陳述作成時之情況，認
    為適當者，亦得為證據；當事人、代理人或辯護人於法院調
    查證據時，知有同法第159條第1項不得為證據之情形，而未
    於言詞辯論終結前聲明異議者，視為有前項之同意，刑事訴
    訟法第159條之5亦有明定。查檢察官、被告乙○○及辯護人於
    本院行準備程序時，對本判決以下引用之證據資料，均同意
    有證據能力（見院卷第41至42頁），且迄於言詞辯論終結前
    均未聲明異議。經本院審酌各該證據作成時之情況並無違法
    或顯然不可信之瑕疵，爰認以之作為證據應屬適當，揆諸上
    開說明，應具證據能力。另本院後述所引用之非供述證據部
    分，與本案均有關聯性，且查無違反法定程序取得之情，依
    刑事訴訟法第158條之4規定反面解釋，亦具證據能力。
二、認定事實所憑之證據及理由：
  ㈠上揭事實，業據被告於警詢、偵查及審理中坦承不諱（見警
    卷第10至12頁、偵卷第174至175頁、院卷第60、67頁），核
    與證人即購毒者許淑珀於警詢及偵訊中之證述大致相符（見
    警卷第33至37頁、偵卷第162頁），並有高雄市政府警察局
    少年警察隊（下稱少年警察隊）偵查隊通訊監察譯文表（見
    警卷第27至28頁）、附表二編號8所示手機之通聯調閱查詢
    單（見警卷第30頁）、新加坡商星圓通訊股份有限公司台灣
    分公司民國110年3月22日星圓字第1100322-001號函（見警
    卷第50頁）、本院搜索票暨附件（見偵卷第63至65頁）、少
    年警察隊搜索扣押筆錄、扣押物品目錄表、扣押物品收據、
    扣押物品照片（見偵卷第85至101頁）、少年警察隊110年度
    檢管字第2219號扣押物品清單及扣押物品照片（見偵卷第21
    7、255頁）、110年度安保字第809號扣押物品清單及扣押物
    品照片（見偵卷第219、251至253頁）、本院111年度院總管
    字第477號扣押物品清單（見院卷第31至33頁）、高雄市立
    凱旋醫院110年8月27日高市凱醫驗字第69489號濫用藥物成
    品檢驗鑑定書（見偵卷第247頁）、111年1月5日高市凱醫驗
    字第71180號濫用藥物成品檢驗鑑定書（見偵卷第263頁）在
    卷可稽，且有扣案如附表二所示之物可佐，足證被告前揭任
    意性自白與事實相符，堪可採信。
　㈡按販賣毒品係違法行為，非可公然為之，且有其獨特之販售
    通路及管道，復無一定之公定價格，容易增減分裝之份量，
    而每次買賣之價量，可能隨時依雙方關係深淺、資力、需求
    量及對行情之認知、毒品純度、來源是否充裕、查況鬆嚴、
    購買者被查獲時供述購買對象之可能風險評估等，而異其標
    準，非可一概而論，且販賣者從各種「價差」、「量差」或
    「純度」牟取利潤方式，亦有差異，然其所圖利益之非法販
    賣行為目的，則屬相同，並無二致。又販賣利得，除經行為
    人坦承，或其價量至臻明確，確實難以究其原委。然依一般
    民眾普遍認知，毒品價格非低、取得不易，且毒品之非法交
    易，向為政府查禁森嚴且重罰不寬貸，衡諸常情，倘非有利
    可圖，殊無必要甘冒持有毒品遭查獲、重罰之極大風險，平
    白義務為該買賣之工作。從而，舉凡有償交易，除足反證其
    確另基於某種非圖利本意之關係外，通常尚難因無法查悉其
    買進、賣出之價差，而諉無營利之意思，或阻卻販賣犯行之
    追訴。查被告販賣甲基安非他命予附表一所示之購毒者共2
    次，買賣價金各如附表一所示而均屬有償交易，且被告與附
    表一所示毒品買家並非至親，如非有利可圖，自無甘冒觸犯
    刑罰之高度風險而交付第二級毒品予他人之理，況被告於偵
    查中亦自承會從販賣的甲基安非他命中抽取部分施用等語（
    見偵卷第175頁）。揆諸前揭說明，應可認被告主觀上確有
    販賣甲基安非他命以營利之犯意甚明。
　㈢綜上所述，本案事證明確，被告上開犯行洵堪認定，應依法
    論科。
三、論罪科刑：
  ㈠應適用之法律
　　核被告就附表一編號1至2所為，均係犯毒品危害防制條例第
    4條第2項之販賣第二級毒品罪。再被告各次販賣前持有毒品
    之低度行為，各為其後販賣之高度行為所吸收，均不另論罪
    。又被告就前揭各次犯行，犯意各別，行為互殊，應分論併
    罰。
  ㈡刑之減輕事由之說明
  ⒈關於偵審中自白部分
　　本件被告對其上開販賣第二級毒品犯行，於偵查及審判中均
    坦承不諱，已如前述，符合毒品危害防制條例第17條第2項
    之減輕要件，均應減輕其刑。
  ⒉關於供出毒品上游部分
　　被告雖於警詢時供述其毒品來源為綽號「瓦斯」之李明坤等
    語（見警卷第6至7頁），並提出其與李明坤間之LINE對話紀
    錄以資佐證（見警卷第90至96頁），惟經本院函詢有無因被
    告供出本案毒品來源而查獲其他正犯或共犯，少年警察隊函
    覆本院：有關被告供出之毒品來源綽號「瓦斯」男子，目前
    仍在偵辦中尚未執行到案等節，有少年警察隊111年4月27日
    高市警少隊偵字第11170316600號函暨所附偵查報告可憑（
    見院卷第25至27頁）。準此，偵辦本案之檢警既尚未因被告
    之供述，而確實查獲其他共犯或正犯等事實，且李明坤亦尚
    未經檢察官提起公訴，被告自無從依毒品危害防制條例第17
    條第1項規定減免其刑。
　⒊關於刑法第59條部分
　　再按犯罪之情狀顯可憫恕，認科以最低度刑仍嫌過重者，固
    得依據刑法第59條規定酌量減輕其刑。惟條文所謂犯罪情狀
    ，必須有特殊之環境及原因，在客觀上顯然足以引起一般同
    情，認為縱予宣告法定最低刑度猶嫌過重；而所謂犯罪情狀
    顯可憫恕，係指裁判者審酌刑法第57條各款所列事項，以行
    為人之責任為基礎之一切情狀，予以全盤考量後，認已達顯
    可憫恕之程度，始有其適用。又此所謂法定最低度刑，在遇
    有其他法定減輕其刑之事由者，則是指適用該法定減輕其刑
    事由後之最低刑度而言。查辯護人雖主張被告本案販賣價額
    甚低、數量甚少，係因無法應付自身施用毒品之開銷才會涉
    犯本案，獲利甚低，且販賣對像僅有1人，其犯罪情節顯與
    大盤毒梟有異，請求依刑法第59條酌減其刑等語（見卷附辯
    護意旨書）。惟被告係智識成熟之成年人且有相當之社會生
    活經驗，對毒品除戕害施用者之身心健康外，亦造成整體國
    力之實質衰減，且吸食毒品者為取得購買毒品所需之金錢，
    往往衍生家庭、社會治安問題，因之政府近年來為革除毒品
    之危害，大力宣導毒品禁誡乙情，自難諉為不知，況依辯護
    意旨所述，被告係為籌取日後自身購毒之價金方為本案犯行
    ，犯罪動機顯非出於何種特殊原因與環境，遑論被告所犯本
    案犯行，尚可依毒品危害防制條例第17條第2項規定減輕其
    刑，亦無情輕法重，堪以憫恕之情事，故辯護人前揭主張礙
    難憑採。
  ㈢量刑審酌
　　本院審酌被告明知甲基安非他命屬戕害他人身心之毒品，竟
    無視國家杜絕毒品之禁令，販售甲基安非他命圖利，已然助
    長毒品氾濫風氣，並對社會治安造成相當危害，自應予相當
    之刑事非難。惟念被告犯後始終坦承犯行，態度尚可，且被
    告販賣毒品之對象非眾，販賣之價格及數量非鉅，而與毒品
    大盤或毒梟有異，惡性相對較輕。再兼衡被告各次之犯罪動
    機、犯罪情節、前曾因酒後駕車公共危險案件，經法院判處
    有期徒刑確定，並於本案行為時回溯5年內執行完畢一情，
    有臺灣高等法院被告前案紀錄表可佐（檢察官未於起訴書或
    於本案量刑之證據調查及辯論程序中，提出諸如前案確定判
    決、執行指揮書、執行函文、執行完畢文件等相關執行資料
    ，亦未就被告之特別惡性及對刑罰反應力薄弱等各節，具體
    指出被告所犯前後數罪間，關於前案之性質、前案徒刑之執
    行完畢情形、再犯之原因、兩罪間之差異、主觀犯意所顯現
    之惡性及其反社會性等各項情狀，致本院無從判斷被告有無
    因加重本刑致生所受刑罰超過其所應負擔罪責之情形【最高
    法院110年度台上大字第5660號刑事大法庭裁定意旨參照】
    ）。並考量被告自陳國中肄業之智識程度，擔任果菜市場搬
    運工，日薪新臺幣（下同）1千元左右，須扶養母親之家庭
    經濟狀況等一切情狀（見院卷第68頁），分別量處如主文所
    示之刑。另斟酌被告為前開犯行之時間，數次犯行所應給予
    刑罰之加重效益，所犯數罪反應出之人格特性及整體犯罪非
    難評價等總體情狀，諭知如主文所示之應執行刑，以資懲儆
    。
四、沒收部分：
  ㈠扣案如附表二編號5所示之物，經送高雄市立凱旋醫院鑑定，
    確含第二級毒品甲基安非他命成分等節，有該院111年1月5
    日高市凱醫驗字第71180號濫用藥物成品檢驗鑑定書可佐（
    見偵卷第263頁），且被告於偵審期間均供陳：扣案甲基安
    非他命是我自己要施用的，且已經施用過了等語（見警卷第
    5頁、偵卷第174頁、院卷第43頁），足見前揭扣案毒品與被
    告本案犯行並無關聯，然起訴意旨既載明請求沒收銷燬，仍
    可視為檢察官已有聲請單獨沒收之意旨，是本院自得依毒品
    危害防制條例第18條第1項前段對之宣告沒收銷燬。而其包
    裝袋因其內殘留微量毒品，難以析離，爰與所包裝之毒品整
    體同視，併予沒收銷燬。至鑑驗耗損部分之毒品，因已滅失
    ，不另宣告沒收銷燬。
　㈡扣案如附表二編號8所示手機，被告係供作本案販毒時之聯絡
    工具使用，業經被告於準備程序中坦白承認（見院卷第43頁
    ），且有上揭通訊監察譯文表可考（見警卷第27至28頁），
    應依毒品危害防制條例第19條第1項規定，分別附隨於被告
    如前所示各次犯行項下宣告沒收。
　㈢又被告就附表一編號1至2所示犯行，有如各該編號所示實際
    收受之犯罪所得，業經本院認定如前且未據扣案，應依刑法
    第38條之1第1項前段、第3項規定宣告沒收，並均於全部或
    一部不能沒收或不宜執行沒收時，追徵其價額。至其餘扣案
    物品與被告本案犯行並無關聯，業經被告於準備程序中供承
    甚明（見院卷第43頁），亦無其他證據證明該等物品為本案
    犯罪工具，爰均不予宣告沒收。
據上論斷，應依刑事訴訟法第299條第1項前段，毒品危害防制條
例第4條第2項、第17條第2項、第18條第1項前段、第19條第1項
，刑法第11條、第51條第5款、第38條之1第1項前段、第3項，判
決如主文。
本案經檢察官丙○○提起公訴，檢察官甲○○到庭執行職務。
中　　華　　民　　國　　111 　年　　7 　　月　　15　　日
                  刑事第八庭  審判長法  官  林英奇

                                    法  官  陳鑕靂

                                    法  官  黃傳堯
以上正本證明與原本無異。
如不服本判決應於收受判決後20日內向本院提出上訴書狀，並應
敘述具體理由。其未敘述上訴理由者，應於上訴期間屆滿後20日
內向本院補提理由書(均須按他造當事人之人數附繕本)「切勿逕
送上級法院」。
中　　華　　民　　國　　111 　年　　7 　　月　　18　　日
                                    書記官  黃振羽
附錄本判決論罪科刑法條：
毒品危害防制條例第4條第2項
製造、運輸、販賣第二級毒品者，處無期徒刑或10年以上有期徒
刑，得併科新臺幣1千5百萬元以下罰金。

附表一：
編號 購毒者 時間 地點 方式及金額 主文 1       許淑珀 110年3月13日2時6分許 高雄市○○區○○街000巷00○0號乙○○住處 乙○○持附表二編號8所示手機與許淑珀聯繫販賣毒品事宜並達成合意後，乙○○於左列時、地，交付0.4公克重之甲基安非他命1包予許淑珀，並收受由許淑珀交付之5百元購毒價金。 乙○○販賣第二級毒品，處有期徒刑伍年壹月。扣案如附表二編號8所示手機沒收；未扣案犯罪所得新臺幣伍佰元沒收，於全部或一部不能沒收或不宜執行沒收時，追徵其價額。 2        同上 110年3月23日21時40分許 同上 乙○○持附表二編號8所示手機與許淑珀聯繫販賣毒品事宜並達成合意後，乙○○於左列時、地，交付重量不詳之甲基安非他命1包予許淑珀，並收受由許淑珀交付之5百元購毒價金。 乙○○販賣第二級毒品，處有期徒刑伍年壹月。扣案如附表二編號8所示手機沒收；未扣案犯罪所得新臺幣伍佰元沒收，於全部或一部不能沒收或不宜執行沒收時，追徵其價額。 
附表二：
編號 扣案物名稱 數量╱重量 1 玻璃球 2組 2 吸食器 1組 3 磅秤 2臺 4 空夾鏈袋 1包 5 甲基安非他命 1包（白色結晶，驗後淨重0.15公克） 6 安定 1包 7 分裝鏟 1支 8 手機 1支（型號：Galaxy A21S；門號：0000000000）